【裁判字號】    98,重訴,142
【裁判日期】    981207
【裁判案由】    清償債務
【裁判全文】
臺灣新竹地方法院民事判決             98年度重訴字第142號
原      告  丙○○
訴訟代理人  李文傑律師
複代理人    甲○○
被      告  竹風不動產仲介經紀有限公司
法定代理人  乙○○
上列原告與被告竹風不動產仲介經紀有限公司清償債務事件，原
告對被告竹風不動產仲介經紀有限公司為訴之追加（即為主觀預
備訴之合併追加），本院裁定如下：
    主  文
原告備位之訴及假執行之聲請均駁回。
訴訟費用由原告負擔。
    事  實  及  理  由
一、按訴之預備合併，有客觀預備合併與主觀預備合併之分，主
    觀預備合併並有原告多數（共同原告對於同一被告為預備之
    合併）與被告多數（同一原告對於共同被告為預備之合併）
    之類型，其在學說及實務上，固因具體個案之不同，各按其
    性質而持肯定說與否定說互見。惟其中原告多數的主觀預備
    合併之訴，如先、備位原告之主張在實質上、經濟上具有同
    一性（非處於對立之地位），並得因任一原告勝訴而達訴訟
    之目的，或在無礙於對造防禦而生訴訟不安定或在對造甘受
    此「攻防對象擴散」之不利益情形時，為求訴訟之經濟、防
    止裁判矛盾、發見真實、擴大解決紛爭、避免訴訟延滯及程
    序法上之紛爭一次解決，並從訴訟為集團之現象暨主觀預備
    合併本質上乃法院就原告先、備位之訴定其審判順序及基於
    辯論主義之精神以觀，自非不得合併提起。然於被告多數之
    主觀預備合併，因法院審理此種訴訟時，仍應就各該訴訟全
    部辯論，僅於先位之訴有理由時，無庸再就後位之訴為裁判
    ，是後位當事人之被告可能未獲任何裁判，致其地位不安定
    ，不僅與訴訟安定性原則有違。且先位當事人與他當事人間
    之裁判，對後位當事人並無法律上之拘束力，徒使後位當事
    人浪費無益之訴訟程序。又如適用民事訴訟法第55條共同訴
    訟人獨立之原則，於一被告上訴時，其效力不及於其他被告
    ，亦難免有裁判矛盾之可能。故此時就後位訴訟部分應認其
    起訴與否屬不確定狀態。是除備位訴訟之當事人並未拒卻而
    應訴之情形外，自不應准許（最高法院96年度台抗字第632
    號裁定意旨參照）。
二、經查，本件原告起訴時，係以受僱於被告乙○○期間，被告
    乙○○於有投資土地買賣之機會時，為集合較多資金，常邀
    請公司內主管級之員工參與投資，並於其後出售得利時，按
    每人持股比例分派投資盈餘，原告在離職前，曾多次參與上
    開投資方式，於96年7 月間離職時，尚有投資未及結案為由
    ，以先位聲明請求被告乙○○給付原告682 萬6609元及自起
    訴狀繕本鄉送達翌日起至清償日止按年息百分之五計算之利
    息，及為假執行之聲請。且另主張：如被告乙○○所辯原告
    係投資被告竹風不動產仲介經紀有限公司者，則本院如認原
    告投資者為竹風公司者乃併以竹風公司為被告，以備位聲明
    請求：（一）被告竹風不動產仲介經紀有限公司應給付原告
    682 萬6 仟6 佰9 元及自本件訴狀繕本送達被告翌日起，至
    清償日止，按年息百分之五計算之利息。（二）訴訟費用由
    被告負擔。（三）原告願供擔保，請宣告准予假執行經核原
    告所為，乃主觀預備訴之合併中同一原告對於多數被告為預
    備合併之類型。因對後位訴訟被告起訴與否係屬不確定之狀
    態，自不應准許。則依前揭說明，足認原告以被告乙○○為
    先位被告起訴，固屬合法，應由本院另行辯論判決；然其對
    被告竹風不動產仲介經紀有限公司之備位訴訟部分，於法尚
    有未合，應予駁回。
三、依民事訴訟法第249 條第1 項第6 款、第95條、第78條，裁
    定如主文。
中    華    民    國    98    年    12    月    7     日
                  民事第一庭    法      官  許翠玲
以上正本係照原本作成。
如對本判決上訴，須於判決送達後20日內向本院提出上訴狀。
中    華    民    國    98    年    11    月    26    日
                                書記官  江靜玲

司法院資訊處製作；財團法人民間司法改革基金會備份。
